臺灣花蓮地方法院民事裁定
111年度消債更字第22號
聲  請  人  
即債務人    陳美惠  
代  理  人  謝維仁律師（法扶律師)     
上列聲請人因消費者債務清理事件聲請更生，本院裁定如下：
    主      文
債務人甲○○自民國111年5月5日上午9時起開始更生程序。
命司法事務官進行本件更生程序。
    理      由
一、按債務人不能清償債務或有不能清償之虞者，得依本條例所
    定更生或清算程序，清理其債務；債務人無擔保或無優先權
    之本金及利息債務總額未逾新臺幣（下同）12,000,000元者
    ，於法院裁定開始清算程序或宣告破產前，得向法院聲請更
    生；債務人對於金融機構負債務者，在聲請更生或清算前，
    應向最大債權金融機構請求協商債務清償方案，或向其住、
    居所地之法院或鄉、鎮、市、區調解委員會聲請債務清理之
    調解，觀諸消費者債務清理條例（下稱消債條例）第3條、
    第42條第1項、第151條第1項規定自明。次按法院開始更生
    程序之裁定，應載明其年、月、日、時，並即時發生效力；
    法院開始更生或清算程序後，得命司法事務官進行更生或清
    算程序，必要時得選任律師、會計師或其他適當之自然人或
    法人一人為監督人或管理人，復為同條例第45條第1項、第1
    6條第1項所明定。
二、聲請意旨略以：聲請人因生活所需，目前積欠卡債等債務，
    債務總金額為4,836,890 元（分別為台北富邦商業銀行股份
    有限公司211,611 元、國泰世華商業銀行股份有限公司576,
    138 元、滙誠第一資產管理股份有限公司464,814 元、凱基
    商業銀行股份有限公司366,786 元、元大國際資產管理股份
    有限公司666,367 元、遠東國際商業銀行股份有限公司844,
    286 元、台新國際商業銀行股份有限公司1,706,888 元）。
    又聲請人目前為家管，要照顧未成年子女，日常生活所需均
    由配偶支出，家庭經濟狀況不佳，目前實際居住於鐵皮屋內
    。聲請人每月生活費用即以衛生福利部所公布之每月最低生
    活費用1.2倍計算，聲請人名下無財產。故聲請人已有不足
    支付生活必要支出，有不能清償上開債務之情事。但聲請人
    之配偶願意每月提供1,000元供聲請人清償債務及進行更生
    程序。於消債條例施行後，聲請人於民國110年10月間曾向
    本院聲請消費者債務清理之前置調解，惟調解不成立。從而
    ，聲請人業經調解不成立，無擔保或無優先權之債務總額未
    逾12,000,000元，復未經法院裁定開始清算程序或宣告破產
    ，依法自得聲請更生程序，爰請裁定開始更生程序等語。
三、經查：
  ㈠聲請人於提出本件更生之聲請前，曾向本院聲請消費者債務
    清理之調解，惟調解不成立等節，業據本院調取110年度司
    消債調字第118號消費者債務清理事件卷宗核閱無誤。是聲
    請人既經前置調解不成立在案，依法自得聲請更生程序。
  ㈡按消債條例第3條規定：「債務人不能清償債務或有不能清償
    之虞者，得依本條例所定更生或清算程序，清理其債務。
　　」，而此所謂「不能清償債務或有不能清償之虞」者，係指
    債務人欠缺清償能力，且對於已屆清償期，或已受請求債務
    之全部或主要債務，客觀上可預見處於通常且繼續的不能清
    償之狀態而言，方符合消費者債務清理條例為使不幸陷入經
    濟困境之人得以清理債務、重建生活，並在債務清理過程中
    能保有符合人性尊嚴之最低基本生活之目的，亦即本院自應
    綜合聲請人目前全部收支及財產狀況，評估是否不能維持符
    合人性尊嚴之最基本生活條件，而有「不能清償或不能清償
    之虞」之情。
  ㈢聲請人上開主張，業據其於上開調解事件及本件本院審理時
    提出戶籍謄本、聲請人之財產及收入狀況說明書、債權人清
    冊、勞工保險被保險人投保資料表、聲請人之全國財產稅總
    歸戶財產查詢清單及108、109年度綜合所得稅各類所得資料
    清單、財團法人金融聯合徵信中心查詢當事人綜合信用報告
    回覆書、聲請人及其配偶郵局存摺交易明細資料、目前居住
    之鐵皮屋外觀照片等附卷可參，且有本院向財團法人金融聯
    合徵信中心調取之聲請人之「當事人綜合信用報告」及「當
    事人綜合信用報告-債務清理條例前置協商專用債權人清冊
    」等資料在卷可稽，經核大致相符。
  ㈣又聲請人陳報所負債務為4,836,890元，有其提出之財團法人
    聯合徵信中心之綜合信用報告回覆書1份為證，且有聲請人
    之債權人於本院審理時所提出之債權資料可佐。又聲請人自
    陳目前擔任家管，名下無財產，配偶等人可每月提供1000元
    還款等節，有上開聲請人之所得稅各類所得資料清單、全國
    財產稅總歸戶財產查詢單、存摺資料等可稽，亦有本院調取
    之聲請人之配偶及其兩名未成年子女之109年度財產所得資
    料附卷可參，是本院審酌聲請人目前經濟狀況確實不佳，僅
    有其配偶外出工作，另有兩名未成年子女須扶養，實際居住
    於鐵皮屋內，故依聲請人目前財務情形，應無法清償其積欠
    之上開債務及持續發生之利息，自堪信其客觀上有不能清償
    債務之情事。但聲請人目前願意以每月負擔1,000元方式清
    償債務，應可認其有以更生方式處理及解決本件債務之高度
    意願，故應予其更生之機會。此外，本件又查無聲請人有消
    債條例第6條第3項、第8條或第46條各款所定駁回更生聲請
    之事由存在，則聲請人聲請更生，洵屬有據，應予准許，並
    命司法事務官進行本件更生程序，爰裁定如主文。
四、聲請人於更生程序開始後，應禁止貪圖享受、節制慾望，避
    免支出與其收入顯不相當之不必要花費，若聲請人之後有工
    作或其他收入時，更應適時提供適切更生方案盡力清償債務
    ，而司法事務官於進行本件更生程序、協助聲請人提出更生
    方案時，亦應依社會常情及現實環境衡量聲請人之償債能力
    ，並酌留其生活上應變所需費用，進而協助聲請人擬定允當
    之更生方案，始符消債條例重建聲請人經濟生活之立法目的
    ，附此敘明。
中　　華　　民　　國　　111 　年　　5 　　月　　5 　　日
                  消債法庭      法  官  鍾志雄
以上正本係照原本作成。
本裁定不得抗告。　　　　　　　　　
中　　華　　民　　國　　111 　年　　5 　　月　　5 　　日
                                書記官  胡釋云